【裁判字號】    97,訴,615
【裁判日期】    980401
【裁判案由】    毒品危害防制條例
【裁判全文】
臺灣宜蘭地方法院刑事判決               97年度訴字第615號
公  訴  人  臺灣宜蘭地方法院檢察署檢察官
被      告  乙○○
                    （另案於臺灣宜蘭監獄執行中）
            甲○○
                    （另案於臺灣宜蘭監獄執行中）
            己○○
                    （另案於臺灣宜蘭監獄執行中）
            丁○○
                    （另案於臺灣宜蘭監獄執行中）
選任辯護人  李秋銘律師
            黃金亮律師
被      告  戊○○
                      號
上列被告因違反毒品危害防制條例案件，經檢察官提起公訴（97
年度偵字第4176號），本院判決如下：
    主  文
乙○○施用第一級毒品，處有期徒刑捌月。又轉讓第一級毒品，
處有期徒刑貳年。應執行有期徒刑貳年陸月。
甲○○轉讓第一級毒品，處有期徒刑貳年。扣案之第一級毒品海
洛因壹包（驗畢餘重零點零伍公克）沒收銷燬之。
己○○施用第一級毒品，處有期徒刑捌月。
丁○○施用第一級毒品，處有期徒刑捌月。又販賣第一級毒品，
處有期徒刑拾柒年。販賣第一級毒品所得電池貳拾條（合計捌佰
顆）均沒收，如全部或一部不能沒收時，追徵其價額或以其財產
抵償之。應執行有期徒刑拾柒年陸月。販賣第一級毒品所得電池
貳拾條（合計捌佰顆）均沒收，如全部或一部不能沒收時，追徵
其價額或以其財產抵償之。
戊○○施用第一級毒品，累犯，處有期徒刑拾月。
    事  實
一、乙○○前因施用毒品案件，經本院以91年度毒聲字第699號
    裁定送觀察勒戒，因認無繼續施用毒品傾向，經臺灣宜蘭地
    方法院檢察署檢察官以92年度偵緝字第104號為不起訴處分
    確定；又因施用毒品案件，經本院於民國93年5月24日以93
    年度訴字第115號判決判處有期徒刑1年5月確定。己○○前
    因施用毒品案件，經臺灣士林地方法院以92年度毒聲字第40
    5號裁定送觀察勒戒，因認有繼續施用毒品之傾向，經以92
    年度毒聲字第741號裁定令入戒治處所施以強制戒治，於93
    年9月21日期滿經臺灣士林地方法院檢察署檢察官以93年度
    戒毒偵字第55號為不起訴處分確定。丁○○前因施用毒品案
    件，經臺灣板橋地方法院以91年度毒聲字第3809號裁定送觀
    察勒戒，因認有繼續施用毒品之傾向，經以92年度毒聲字第
    3699號裁定令入戒治處所施以強制戒治，於93年8月27日期
    滿。戊○○前因施用毒品案件，分別經本院以88年度毒聲字
    第233號、89年度毒聲字第303號裁定送觀察勒戒，先後經臺
    灣宜蘭地方法院檢察署檢察官於88年8月16日、89年9月4日
    以88年度偵字第428號、89年度毒偵緝字第281號為不起訴處
    分確定，復因施用毒品案件，經本院以90年度毒聲字第586
    號裁定令入戒治處所施以強制戒治，並經以90年度訴字第32
    3號判決判處有期徒刑1年確定，於94年3月13日縮刑期滿執
    行完畢。
二、丁○○、乙○○、甲○○、戊○○、己○○均為宜蘭監獄受
    刑人，然竟於宜蘭監獄內為下列行為：
（一）丁○○於97年2月中旬某日，以不詳方式無償取得第一級
      毒品海洛因（以下簡稱海洛因）後，即在97年3月25日往
      前回溯1個月內某時，在宜蘭監獄內某不詳處所施用海洛
      因1次。後再向無法證明知情之受刑人林融志取得空膠囊
      一顆，將剩餘之海洛因裝進該膠囊內。詎丁○○明知毒品
      危害防制條例明定海洛因不得販賣，竟仍基於販賣第一級
      毒品海洛因牟利之犯意，與乙○○達成以在宜蘭監獄內價
      值新臺幣（下同）17600元之40條（共計1600顆）電池為
      換取該顆摻有海洛因之膠囊1顆之協議，乙○○於與丁○○談妥後，旋即告知甲○○，並由甲○○、乙○○分別先
      準備15條、5條電池購買該顆摻有海洛因之膠囊，不足部
      分事後再補足予丁○○，迄97年2月26日下午，丁○○便
      依約將該顆摻有海洛因之膠囊交予無法證明知情擔任福利
      員之受刑人丙○○，再由丙○○於同日下午在宜蘭監獄第
      5工廠轉交付予乙○○、甲○○而販賣之，嗣於翌日上午
      10時許，乙○○便備妥20條電池交予丙○○，再由丙○○
      轉交予丁○○。惟因乙○○認丁○○所交付之海洛因數量
      過少，便要求丁○○另行加量補足，丁○○便於97年2月2
      7日上午在宜蘭監獄再行交付少許之海洛因予乙○○。
（二）乙○○、甲○○於97年2月26日下午持有該顆摻有海洛因
      之膠囊後，立即在宜蘭監獄第5工廠庫房內將膠囊拆開加
      以朋分，乙○○將其所分得之海洛因先摻進香煙內，甲○○則將其所分得部分包覆於1張白紙內。
（三）甲○○明知毒品危害防制條例明定海洛因不得轉讓，竟於
      97年2月26日晚間，在宜蘭監獄信2舍2房舍房內，無償轉
      讓海洛因予己○○，己○○即將自甲○○所取得之海洛因
      摻水置入該舍房內原即存在而來路不明之注射針筒1支，
      並由甲○○於上開時、地為己○○施打海洛因1次，甲○○即以此方式幫助己○○施用海洛因。
（四）乙○○於97年2月27日上午，在宜蘭監獄第5工廠廁所內，
      將其當日上午再行向丁○○所取得之海洛因亦加入其先前
      已置入海洛因之香菸，嗣再以火點燃後，而施用海洛因1
      次。嗣乙○○明知毒品危害防制條例明定海洛因不得轉讓
      ，竟於上開時、地無償轉讓海洛因予戊○○施用。戊○○
      即於上開時、地吸食自乙○○所取得摻有海洛因且業已點
      燃之香菸而施用第一級毒品海洛因1次。
三、嗣因宜蘭監獄察覺異狀，對相關受刑人採尿送驗後始悉上情
    ，並於97年3月2日下午4時，宜蘭監獄實施例行安檢時，於
    信2舍2房內起出甲○○所有以白紙包覆而放置於己○○收信
    信封內之海洛因1包（淨重0.07公克，驗畢餘重0.05公克）
    。
四、案經宜蘭監獄函請暨臺灣宜蘭地方法院檢察署檢察官簽分偵
    辦。
    理  由
壹、證據能力部分：
一、按被告以外之人於審判外之言詞或書面陳述，除法律有規定
    者外，不得作為證據，刑事訴訟法第159條第1項定有明文。
（一）就被告丁○○部分，證人乙○○、甲○○、己○○、戊○○、陳威豪、李國輝於宜蘭監獄訪談筆錄，均屬於被告以
      外之人於審判外之陳述，被告並已否認上開陳述之證據能
      力，復無刑事訴訟法第159條之2至第159條之5例外得為證
      據之情形，則依上開法條規定，上開證人於警詢中之陳述
      ，均無證據能力。
（二）就被告乙○○部分，證人甲○○、己○○、丁○○、戊○○於宜蘭監獄訪談筆錄，均屬於被告以外之人於審判外之
      陳述，被告並已否認上開陳述之證據能力，復無刑事訴訟
      法第159條之2至第159條之5例外得為證據之情形，則依上
      開法條規定，上開證人於警詢中之陳述，均無證據能力。
（三）就被告甲○○部分，證人乙○○、己○○、戊○○、陳威
      豪、李國輝於宜蘭監獄訪談筆錄，均屬於被告以外之人於
      審判外之陳述，被告並已否認上開陳述之證據能力，復無
      刑事訴訟法第159條之2至第159條之5例外得為證據之情形
      ，則依上開法條規定，上開證人於警詢中之陳述，均無證
      據能力。
（四）就被告己○○部分，證人乙○○、甲○○、戊○○、陳威
      豪、李國輝於宜蘭監獄訪談筆錄，均屬於被告以外之人於
      審判外之陳述，被告並已否認上開陳述之證據能力，復無
      刑事訴訟法第159條之2至第159條之5例外得為證據之情形
      ，則依上開法條規定，上開證人於警詢中之陳述，均無證
      據能力。
貳、實體部分：
一、訊據被告乙○○固坦承有施用第一級毒品海洛因之犯行，惟
    矢口否認有何轉讓第一級毒品海洛因之犯行，辯稱：並未無
    償提供予戊○○施用云云；訊據被告甲○○固坦認持有第一
    級毒品海洛因，惟矢口否認有轉讓第一級毒品之犯行，辯稱
    ：沒有幫己○○施打也沒有提供毒品給他云云；訊據被告丁○○固坦承有施用第一級毒品海洛因及有透過丙○○交付海
    洛因予乙○○、甲○○且自丙○○處取得20條電池等情不諱
    ，惟矢口否認有何販賣第一級毒品海洛因之犯行，辯稱：沒
    有販賣海洛因云云；訊據被告己○○、戊○○均否認有施用
    第一級毒品海洛因之犯行，均辯稱：當天並沒有施用海洛因
    云云。經查：
（一）就被告丁○○施用毒品之部分，業據被告丁○○於本院審
      理時坦認不諱，且被告丁○○之頭髮經送檢驗，亦檢出海
      洛因代謝物之陽性反應，此有法務部調查局97年5月12日
      調科壹字第09700138420號鑑定書在卷可稽，核與被告丁○○前開任意性自白之事實相符，自堪認被告丁○○確有
      施用第一級毒品海洛因之犯行無誤。至被告丁○○雖否認
      有販賣第一級毒品予被告乙○○、甲○○之犯行，而辯稱
      係無償交予被告乙○○云云，然被告丁○○前於偵查中業
      已自承：伊有告訴乙○○1顆膠囊的海洛因用40條電池換
      ，乙○○同意後，有說電池不夠，先拿20條，另外20條於
      4月5日前再另外拿過來等情明確（見97年度他字第216號
      偵查卷第85頁筆錄參照），核與證人甲○○於偵查中具結
      證稱：「因為我有聽說監獄裡有毒品，乙○○比較有在教
      區走動，我就拜託乙○○去打聽，我當時的用意是看有毒
      品的人和我們是否有交情，如果沒有交情就向他拿，拿的
      意思就是買，結果到了27日乙○○問我有沒有電池，我問
      乙○○要做什麼，他說有人要借，我就去準備，後來我準
      備了15條交給乙○○」等情相符（見97年度他字第216號
      偵查卷第211頁筆錄），亦與證人乙○○於偵查中證稱：
      「丁○○來找我說有東西，就是海洛因，他問我要不要，
      並且要的話，1顆膠囊的海洛因用40條電池換，1條電池有
      40顆，然後我就答應，之後我回去工廠找甲○○，因為之
      前甲○○就有向我提過說七工廠好像有毒品，然後甲○○
      就答應，他要出15條，我說出5條，不夠的部分再補給他
      」等語相符（見97年度他字第216號卷第49頁筆錄參照）
      ，顯見被告丁○○確係以電池40條之代價販賣第一級毒品
      海洛因予乙○○及甲○○無誤，而證人乙○○雖於本院證
      述電池與取得海洛因毒品無關云云，然證人乙○○亦自承
      與被告丁○○之交情普通，而以海洛因在監獄中取得困難
      ，被告丁○○與被告乙○○之交情普通，苟無利得，被告
      丁○○豈會甘冒重刑之風險，提供被告乙○○取得1個膠
      囊量之海洛因之理？且於被告乙○○向其要求量不夠後，
      被告丁○○豈有再行交付海洛因予被告乙○○以補足之理
      ？故堪認被告丁○○販入海洛因之價格必較販出之價格低
      廉，或以同一價格而減少海洛因之份量，而有從中賺取差
      額利潤圖利之意圖及事實，此應屬合於論理法則，且不違
      背社會通常經驗之理性判斷，況在監獄中電池1顆要價11
      元，以1條有40顆電池計算，40條電池價值即高達1萬7千6
      百元，被告乙○○與被告丁○○交情普通，而被告甲○○
      與被告丁○○更是本不相識，則被告甲○○豈有可能無故
      「借」電池予被告丁○○？故證人乙○○、甲○○於本院
      審理時始改稱並非向被告購買海洛因云云，顯與常情不符
      ，不足採信，故被告丁○○前開辯解，顯屬無據，其確有
      販賣第一級毒品海洛因予被告乙○○、甲○○之犯行實堪
      以認定。
（二）就被告乙○○施用毒品之部分，業據被告乙○○於本院審
      理時坦認不諱，並有宜蘭監獄收容人不定期採尿登記簿附
      卷可參，且被告乙○○自承與被告甲○○共同自被告丁○○處取得之海洛因，被告甲○○所分得之部分，經送鑑定
      之結果，確含海洛因成分（淨重0.7公克，鑑驗使用0.020
      公克），此亦有臺灣檢驗科技股份有限公司濫用藥物檢驗
      報告在卷可考，核與被告乙○○自承有施用第一級毒品海
      洛因等情相符，故被告乙○○前開任意性自白之事實堪可
      採信為真，被告乙○○確有施用第一級毒品海洛因之犯行
      實堪以認定。
（三）被告戊○○雖於本院審理時改口辯稱其並未施用海洛因云
      云，然依被告戊○○前於偵查中之自白：乙○○事先告訴
      我有加料，是在我要向他拿菸來抽的時候等語（見97年度
      他字第216號偵查卷第213頁筆錄參照），核與證人乙○○
      於偵查中證稱：「當時我吸了幾口之後就交給戊○○，戊○○有吸」等語相符（見97年度他字第216號卷第49頁筆
      錄），並有宜蘭監獄收容人不定期採尿登記簿在卷可參，
      顯見被告戊○○確有施用第一級毒品海洛因之犯行無誤，
      至被告戊○○雖辯稱其於嗣後之確認檢驗尿液中並未有嗎
      啡陽性反應云云，然依被告戊○○自承僅僅吸食1、2口之
      情形觀之，其施用海洛因之量甚微，經人體之代謝後，殘
      留於體內之嗎啡反應恐亦甚微，故於確認檢驗中雖未檢出
      被告戊○○之尿液有嗎啡陽性反應，然綜合上情，亦難解
      免被告戊○○確有施用第一級毒品海洛因之事實甚明，故
      被告戊○○上開辯解，尚屬無據，其有施用第一級毒品海
      洛因之犯行及被告乙○○有轉讓第一級毒品海洛因予戊○○施用之犯行，應均堪認定。
（四）被告甲○○雖否認其有轉讓及幫助被告己○○施用海洛因
      之犯行，惟證人己○○於偵查中證稱：「我進舍房時，李
      國輝叫我過去，就由甲○○幫我打1針，海洛因是甲○○
      帶進去的，因為他們向我借床鋪，施打完了就說要放在我
      的收信信封內」等語明確（97年度他字第216號偵查卷第
      68頁筆錄參照），核與證人李國輝於偵查中證稱：「我有
      看到己○○在注射，那一定是別人幫忙注射，自己沒辦法
      注射，因為那是自製的，我有看到筷子跟外面藥房賣的不
      一樣」等語相符，並有於被告己○○信封內查獲之海洛因
      1包扣案，且該扣案之海洛因經檢驗結果，確為第一級毒
      品海洛因無誤，亦有臺灣檢驗科技股份有限公司出具之檢
      驗報告在卷可考，核均與前開證人己○○、李國輝證述之
      情節相符，顯見被告甲○○確有以幫助被告己○○施用海
      洛因之方式轉讓海洛因予被告己○○無誤，故被告甲○○
      上開辯解，顯屬無據，自不足採。
（五）被告己○○於本院審理時雖否認其有施用第一級毒品海洛
      因之事實，然依其於偵查中自承：我進舍房時，李國輝叫
      我過去，就由甲○○幫我打1針，海洛因是甲○○帶進去
      的，因為他們向我借床鋪，施打完了就說要放在我的收信
      信封內等情無誤（97年度他字第216號偵查卷第68頁筆錄
      參照），且確於被告己○○之信封內查獲海洛因1包扣案
      ，核與被告己○○前開自白之事實相符，況證人甲○○於
      偵查中即證稱：「己○○用針筒施用，先將海洛因粉末放
      在寶特瓶瓶蓋，再加水，因為針筒是自製的，沒辦法自己
      注射，一定要別人幫忙」等語明確（見97年度他字第216
      號偵查卷第79頁筆錄參照），再參酌該扣案之海洛因，經
      送檢驗之結果，確含海洛因成分，此有臺灣檢驗科技股份
      有限公司之鑑定報告在卷可稽，故被告己○○確有施用第
      一級毒品海洛因之犯行無誤，證人甲○○雖於本院審理時
      改口稱被告己○○並未施用海洛因云云，然此顯係證人甲○○事後卸責及迴護被告己○○之詞，不足採信。至被告
      己○○雖辯稱其尿液確認檢驗報告並無嗎啡陽性反應，然
      查被告己○○施用海洛因之量實屬輕微，經人體代謝之結
      果，於尿液中無法檢測出嗎啡之反應，亦非不可能，且被
      告己○○前已有施用毒品之前科，對於施用海洛因後會有
      何種反應，自知之甚明，則被告己○○若確未有施打海洛
      因之情形或有所施打者並無海洛因之成分之情形，被告己○○當可知悉，則被告己○○於偵查中自無自承有施用海
      洛因之必要，故被告己○○前開辯解，亦屬無據，其有施
      用海洛因之犯行堪以認定。
（六）又被告乙○○前因施用毒品案件，經本院以91年度毒聲字
      第699號裁定送觀察勒戒，因認無繼續施用毒品傾向，經
      臺灣宜蘭地方法院檢察署檢察官以92年度偵緝字第104號
      為不起訴處分確定；又因施用毒品案件，經本院於93年5
      月24日以93年度訴字第115號判決判處有期徒刑1年5月確
      定；被告己○○前因施用毒品案件，經臺灣士林地方法院
      以92年度毒聲字第405號裁定送觀察勒戒，因認有繼續施
      用毒品之傾向，經以92年度毒聲字第741號裁定令入戒治
      處所施以強制戒治，於93年9月21日期滿經臺灣士林地方
      法院檢察署檢察官以93年度戒毒偵字第55號為不起訴處分
      確定；被告丁○○前因施用毒品案件，經臺灣板橋地方法
      院以91年度毒聲字第3809號裁定送觀察勒戒，因認有繼續
      施用毒品之傾向，經以92年度毒聲字第3699號裁定令入戒
      治處所施以強制戒治，於93年8月27日期滿；被告戊○○
      前因施用毒品案件，分別經本院以88年度毒聲字第233號
      、89年度毒聲字第303號裁定送觀察勒戒，先後經臺灣宜
      蘭地方法院檢察署檢察官於88年8月16日、89年9月4日以
      88年度偵字第428號、89年度毒偵緝字第281號為不起訴處
      分確定，復因施用毒品案件，經本院以90年度毒聲字第58
      6號裁定令入戒治處所施以強制戒治，並經以90年度訴字
      第323號判決判處有期徒刑1年確定，於94年3月13日縮刑
      期滿執行完畢，有卷附臺灣高等法院被告前案紀錄表可按
      ，故綜上所述，被告丁○○施用及販賣第一級毒品海洛因
      之犯行、被告乙○○施用及轉讓第一級毒品海洛因之犯行
      、被告戊○○施用第一級毒品海洛因之犯行、被告池輝豐
      幫助施用及轉讓第一級毒品海洛因之犯行、被告己○○施
      用第一級毒品海洛因之犯行，均堪以認定，均應依法論科
      。
二、核被告乙○○所為，係犯毒品危害防制條例第10條第1項之
    施用第一級毒品及第8條第1項之轉讓第一級毒品罪；核被告
    甲○○所為，係犯刑法第30條、毒品危害防制條例第10條第
    1項之幫助施用第一級毒品及同條例第8條第1項之轉讓第一
    級毒品罪；核被告己○○、戊○○所為，均係犯同條例第10
    條第1項之施用第一級毒品罪；核被告丁○○所為，係犯同
    條例第4條第1項之販賣第一級毒品罪及第10條第1項之施用
    第一級毒品罪。被告乙○○、甲○○、己○○、戊○○分別
    施用及轉讓第一級毒品海洛因前，及被告丁○○販賣及施用
    第一級毒品海洛因前，持有海洛因之低度行為，分別應為其
    施用、轉讓及販賣之高度行為所吸收，均不另論罪。被告甲○○幫助被告己○○施用第一級毒品海洛因之同時轉讓第一
    級毒品海洛因予被告己○○，係一行為同時觸犯二罪名，為
    想像競合犯，應從一重之轉讓第一級毒品罪論處。被告乙○○、丁○○所犯上開2罪，犯意各別，行為互殊，應分論併
    罰。查被告戊○○前因施用毒品案件，經本院以90年度訴字
    第323號判決判處有期徒刑1年確定，於94年3月13日縮刑期
    滿執行完畢，有卷附臺灣高等法院被告前案紀錄表可按，其
    於有期徒刑之執行完畢後，5年以內再犯有期徒刑以上之罪
    ，為累犯，依法加重其刑。另參酌被告丁○○販賣海洛因對
    象及次數均不多，交易數額尚非甚鉅，且未有大量囤積預備
    販賣之海洛因扣案，其所為之販毒行為對於他人及國家社會
    侵害之程度尚非屬十分重大等一切情狀，認被告丁○○販賣
    第一級毒品之犯罪情節與毒品危害防制條例第4條第1項死刑
    或無期徒刑之法定本刑相較，縱對之科以最低度法定刑均猶
    嫌過重，依一般國民生活經驗法則，實屬情輕法重，當足引
    起一般人之同情，是本院認為被告丁○○販賣第一級毒品之
    所為，均顯有堪資憫恕之處，爰依刑法第59條之規定減輕其
    刑。爰審酌被告5人之素行、智識程度，於宜蘭監獄受刑期
    間，竟分別販賣、轉讓及施用毒品，其行為實堪非難，及其
    犯罪動機、目的、手段，被告丁○○販賣毒品之次數、所得
    ，並審酌被告5人於犯後態度等一切情狀，分別量處如主文
    所示之刑，並就被告乙○○、丁○○之部分分別定其應執行
    之刑。查扣案之第一級毒品海洛因1包（淨重0.07公克，驗
    畢餘重0.05公克）為查獲之被告甲○○持有之第一級毒品海
    洛因，應依毒品危害防制條例第18條第1項前段之規定，諭
    知沒收銷燬之。又被告丁○○販賣第一級毒品所得財物為20
    條電池（共800顆），雖均未扣案，仍應依毒品危害防制條
    例第19條第1項之規定，宣告沒收之，如全部或一部不能沒
    收時，追徵其價額或以其財產抵償之。至被告己○○施用第
    一級毒品海洛因所用之注射針筒1支，並未扣案，然業已滅
    失，爰不另為沒收之諭知，附此敘明。
據上論斷，應依刑事訴訟法第299條第1項前段，毒品危害防制條
例第4條第1項、第8條第1項、第10條第1項、第18條第1項前段、
第19條第1項，刑法第11條前段、第55條、第47條第1項、第59條
、第51條第5款，判決如主文。
本案經檢察官張立言到庭執行職務
中    華    民    國    98    年    4     月     1    日
                  刑事第二庭審判長法  官  黃永勝
                                  法  官  陳映佐
                                  法  官  鄭貽馨
以上正本證明與原本無異。
如不服本判決應於收受送達後十日內向本院提出上訴書狀，並應
敘述具體理由；其未敘述上述理由者，應於上訴期間屆滿後二十
日內向本院補提理由書(均須按他造當事人之人數附繕本)「切勿
逕送上級法院」。
                                  書記官  高雪琴
中    華    民    國    98    年    4     月    1     日
附錄本案論罪科刑法條全文：
毒品危害防制條例第4條第1項
製造、運輸、販賣第一級毒品者，處死刑或無期徒刑；處無期徒
刑者，得併科新臺幣 1 千萬元以下罰金。
毒品危害防制條例第8條第1項
轉讓第一級毒品者，處 1 年以上 7 年以下有期徒刑，得併科新
臺幣 1 百萬元以下罰金。
毒品危害防制條例第10條第1項
施用第一級毒品者，處 6 月以上 5 年以下有期徒刑。


司法院資訊處製作；財團法人民間司法改革基金會備份。
